【裁判字號】    90,上訴,29
【裁判日期】    900418
【裁判案由】    懲治盜匪條例等
【裁判全文】
臺灣高等法院臺中分院刑事判決            九十年度上訴字第二九號
    上  訴  人  臺灣臺中地方法院檢察署檢察官
    被      告  乙○○
    指定辯護人  本院公設辯護人  丙○○
右上訴人因懲治盜匪條例等案件，不服台灣台中地方法院八十九年度訴第八八七號中
華民國八十九年十一月六日第一審判決（起訴案號：台灣台中地方法院檢察署民國八
十九年度偵字第三七三九號、移送併辦案號：台灣台中地方法院檢察署八十九年偵字
第一八五九二號），提起上訴，本院判決如左：
    主    文
原判決關於竊盜部分撤銷。
乙○○連續於夜間侵入住宅竊盜，處有期徒刑捌月。
原判決關於盜匪判決無罪部分上訴駁回。
    事    實
一、乙○○原住於台中市○○路四三七號七樓七二一室，基於意圖為自己不法所有之
    概括犯意，於八十九年二月二十二日零時四十分許，自該樓七○六室空房爬至台
    中市○○路四三七號七二八室徐恩瑜住處後陽台，打開窗戶爬入，侵入徐恩瑜住
    宅，竊取徐恩瑜所有之機車駕照、郵局提款卡、彰化銀行提款卡各一張及價值新
    台幣八千元之都彭打火機一個，得手後，返回七二一室，並將駕照、提款卡等物
    丟棄。又於八十九年二月二十九日晚上八時三十分後至翌日即三月一日清晨五時
    前之夜間，連續侵入台中市○○路○段一八五號八樓之三戊○○租住處、同右號
    八樓之一丁○○租住處、同右號八樓之四己○○租住處，連續竊取如附表被害人
    丁○○、己○○、戊○○所示之物。
二、案經台中市警察局第一分局、第二分局報請台灣台中地方法院檢察署檢察官起訴
    及移送併案審理。
    理    由
壹、撤銷部分：
一、被告乙○○否認有右揭竊盜犯行，辯稱如附表所示之物是證人陳錦玉拿來的；都
    彭打火機是徐恩瑜到伊房間喝酒留下的云云。
二、惟查：
  (一)被告如何於八十九年二月二十二日零時四十分許，從在台中市○○路四二七號七
    樓七二八室徐恩瑜住處後陽台，打開窗戶爬入，竊取徐恩瑜所有之機車駕照、郵
    局提款卡、彰化銀行提款卡各一張及價金新台幣八千元之都彭打火機之事實，業
    據被告於警訊時自白明確（見偵字第九九一八號卷十八、十九頁），核與被害人
    徐恩瑜指訴之情節相符（見同上卷第二十頁），並有現場照片四張、贓物領回保
    管單（見偵字第九九一八號卷第二三頁）在卷可憑，事證明確，被告所辯係徐恩
    瑜留下，不足採信。被告此部分竊盜犯行，可以認定。
  (二)又被害人戊○○、丁○○、己○○如何於八十九年二月二十九日晚八時三十分至
    翌日即三月一日清晨五時之夜間，遭人侵入台中市○○路○段一八五號八樓之三
    戊○○租住處、同右號八樓之一丁○○租住處、同右號八樓之四己○○租住處，
    各失竊附表之物，分據戊○○、丁○○及己○○於警訊時指訴明確（見偵字第十
    七、十九、二十頁），丁○○並於原審法院結證無訛（見原審卷第七一頁）；並
    有贓物保管收據四紙在卷可據（見偵字第三七三九號卷第三二至三四頁）。證人
    陳錦玉亦證稱上開物品並非伊帶至被告處（見偵字第三七三九號卷第六一頁、原
    審卷第三三頁），足證被告所辯係陳錦玉帶至其住處，與事實不符，不足採信。
    而上開物品係於八十九年二月二十九日晚、三月一日晨失竊，於二日後之同年三
    月三日即被查獲。被告所交待之贓物來源，又與事實不符。依據上開事證，已可
    確信如附表所示之物，是被告所行竊，被告上開竊盜犯行，亦可認定。
三、被告於夜間自為安全設備之窗戶爬入，侵入徐恩瑜之住宅竊盜，核犯刑法第三百
    二十一條第一項第一、二款之加重竊盜罪。又於夜間侵入戊○○、丁○○、己○○之住宅竊盜，均核犯同條項第一款之加重竊盜罪，被告右揭竊盜犯行，時間緊
    接，構成要件相同，顯係基於概括犯意為之，應依連續犯規定論以較重之於夜間
    侵入住宅竊盜一罪。移送併辦部分，與起訴有罪部分，有連續犯裁判上一罪之關
    係，亦為起訴效力所及，本院亦應依法審理。原審判決以如附表示之物，查無證
    據足以證明係被告行竊取得，認被告被訴竊取丁○○、己○○及戊○○如附表所
    示物品之犯行不能證明，因為無罪之諭知，認事尚有未洽。檢察官上訴意旨，指
    摘原審判決判認被告無竊盜犯行，認事有誤，其上訴為有理由。應由本院將原審
    判決關於竊盜部分撤銷，自為判決。爰審酌被告犯罪之動機、目的、手段，犯罪
    時所受之刺激及其品性、生活狀況、智識程度、犯罪所生之損害、及犯罪後態度
    等一切情狀，量處如主文所示之刑。
貳、駁回部分：
一、公訴意旨略以：被告乙○○意圖自己不法之所有，於同年月三日夜間十時三十分
    許，持自己所有之玩具手槍、左輪手槍型打火機（經鑑定均無殺傷力）、鏍絲起
    子及水果刀各一把，侵入同市○○路○段一八五號八樓之一己○○之住處，適丁○○正在該處，乙○○用槍指著丁○○，並拿出其所有之中華早報記者證偽稱係
    警察人員，逼令脅迫丁○○留在該處，不得離開，乙○○遂進入同樓層丁○○之
    住處取走丁○○所有之西螺郵局、局號一三七○○○─五、帳號○三九四一一號
    郵政儲金簿一本。因認被告乙○○另涉犯懲治盜匪條例第五條第一項第一款之普
    通盜匪罪嫌云云。
二、按犯罪事實應依證據認定之，無證據不得推定其犯罪事實，刑事訴訟法第一百五
    十四條定有明文。次按事實之認定，應憑證據，所謂證據，須適於為被告犯罪事
    實之證明者，始得採為斷罪資料，如未能發現相當證據，或證據不足以證明，自
    不能以推測或擬制之方法以為裁判基礎；又認定不利於被告之事實，須依積極證
    據，苟積極證據不足為不利於被告事實之認定時，即應為有利於被告之認定，更
    不必有何有利之證據，最高法院五十三年臺上字第二七五○號、三十年上字第八
    一六號、四十年臺上字第八六號分別著有判例可資參照。又認定犯罪事實應依證
    據，為刑事訴訟法所明定，故被告否認犯罪事實所持之辯解，縱屬不能成立，仍
    非有積極證據足以證明其犯罪行為，不能遽為有罪之認定，最高法院三十年上字
    第一八三一號亦著有判例。
三、本件公訴人認被告另涉犯懲治盜匪條例第五條第一項第一款之普通盜匪罪嫌，係
    以前開事實，業據被害人戊○○、丁○○、己○○指述歷歷，並有該郵政儲金簿
    可憑，為其論據。惟訊據被告乙○○否認有上開盜匪之犯行，並辯稱：上開郵局
    存摺不是伊強盜來的，可能是伊與戊○○爭執時，與伊物品同掉落地上，伊未發
    覺一起撿起來地等語。
四、經查，證人即被害人丁○○於原審法院結證稱：「(問：被告有無持槍並以恐嚇
    之言語叫妳與己○○將財物拿出來？）沒有，在整個過程中被告並無叫我們將財
    物交出，也未傷害我們，只叫我們不要出去」；「（問：警員如何發現存摺？）
    警員是在被告身上發現存摺，被告說是她的，後來發現存摺名字是我的，才問存
    摺是否我的」（見原審法院八十九年五月二十九日審判筆錄原審卷第七二、七三
    頁）。「（問當日查獲經過？）我們到現場時，被告已經被被害人制伏了，制伏
    的地點是在大樓的一樓的電梯門口，等我們去處理，不是在案發現場。郵局儲金
    簿是在被告身上拿出來的，當時他沒有帶證件，還說這簿子是他的。我們是在警
    察局裡面查到他身上有儲金簿的。被害人說，是被被告控制了以後，被告自行去
    搜刮的。所以被拿走了，被害人自己也不知道，是到警局才發現的」等語（見原
    審卷第一四○頁），綜上各情，不能認案發當日被告有以強暴、脅迫、藥劑、催
    眠術或他法，致使被害人丁○○不能抗拒而取其財物之行為。此外，復查無其他
    積極證據足以證明被告有上開盜匪之犯行，亦難認係被告竊盜所得，被告之犯罪
    不能證明。原審因為無罪之諭知，認事用法，並無違誤。檢察官上訴意旨，以被
    告用槍指著丁○○，脅迫留在該處，使無法抗拒，搜走財物，確有強盜犯行，指
    摘原審判決為無罪之諭知，認事有誤，其上訴為無理由，應予駁回。
據上論斷，應依刑事訴訟法第三百六十九條第一項前段、第三百六十八條、第三百六
十四條、第二百九十九條第一項前段、第五十六條、第三百二十一條第一項第一款，
罰金罰鍰提高標準條例第一條前段，判決如主文。
本案經檢察官甲○○到庭執行職務。
中      華      民      國      九十       年     四     月    十八     日
                                  臺灣高等法院臺中分院刑事第九庭
                                        審判長法  官  陳  筱  珮
                                              法  官  康  應  龍
                                              法  官  趙  春  碧
右正本證明與原本無異。
竊盜部分不得上訴。
盜匪部分得上訴。
如不服本判決應於收受送達後十日內向本院提出上訴書狀，其未述上訴之理由者並
得於提起上訴後十日內向本院補提理由書（均須按他造當事人之人數附繕本）。
                                              書記官  陳  文  琴
中      華      民      國      九十       年     四     月   二十三    日
附表：
    ┌────────┬───┬─────────┬─────┐
    │名          稱  │數  量│特             徵 │  被害人  │
    ├────────┼───┼─────────┼─────┤
    │手提ＣＤ收錄音機│ 一台 │ＤＩＧＩＴＡＬ    │  丁○○  │
    ├────────┼───┼─────────┼─────┤
    │      ＣＤ      │ 一片 │全日本偶像精選    │  丁○○  │
    ├────────┼───┼─────────┼─────┤
    │  龍形金色撲滿  │ 一個 │  龍  形  狀     │  丁○○  │
    ├────────┼───┼─────────┼─────┤
    │    女用包皮    │ 一個 │  黑色背包式      │  己○○  │
    ├────────┼───┼─────────┼─────┤
    │眉筆、口紅、粉餅│各一支│                  │  己○○  │
    ├────────┼───┼─────────┼─────┤
    │    行動電話    │ 一支 │  ＮＥＣ牌        │  己○○  │
    ├────────┼───┼─────────┼─────┤
    │    行動電話    │ 一支 │ＭＯＴＯＲＯＬＡ牌│  戊○○  │
    ├────────┼───┼─────────┼─────┤
    │    呼 叫 器    │ 一個 │ＭＯＴＯＲＯＬＡ牌│  戊○○  │
    ├────────┼───┼─────────┼─────┤
    │    旅 行 袋    │ 一只 │    綠  色        │  戊○○  │
    ├────────┼───┼─────────┼─────┤
    │    男用西裝    │ 一件 │   米色上衣       │  戊○○  │
    ├────────┼───┼─────────┼─────┤
    │    衣   服    │ 三件 │   上衣襯衫       │  戊○○  │
    ├────────┼───┼─────────┼─────┤
    │    打 火 機    │ 一個 │    金色保齡球    │  戊○○  │
    └────────┴───┴─────────┴─────┘
                                                                        Ｆ


司法院資訊處製作；財團法人民間司法改革基金會備份。
